【裁判字號】    95,易,985
【裁判日期】    950727
【裁判案由】    家庭暴力防治法
【裁判全文】
臺灣臺北地方法院刑事判決               95年度易字第985號
公  訴  人  臺灣臺北地方法院檢察署檢察官
被      告  乙○○
上列被告因家庭暴力防治法案件，經檢察官提起公訴（95年度偵
字第1712號），嗣於本院準備程序進行中，被告先就被訴事實為
有罪之陳述，經裁定進行簡式審判程序，判決如下：
    主  文
乙○○以加害生命、身體之事，恐嚇他人致生危害於安全，處拘
役伍拾日，如易科罰金，以銀元參佰元即新臺幣玖佰元折算壹日
。
    事  實
一、乙○○為甲○○之妹，2人為2親等旁系血親，具有家庭暴力
    防治法第3條第4款所稱之家庭成員關係，乙○○因細故與甲
    ○○發生爭吵，竟基於以加害生命、身體之事恐嚇他人之犯
    意，於民國93年11月25日晚間11時許，在2人同居、位在臺
    北縣新店市○○路147號4樓之住處內，持菜刀敲砍窗戶玻璃
    ，並以「把妳宰掉！」「還沒有啦！我還不會宰妳啦，我給
    妳一刀一刀這樣子，給妳弄的生不如死！」「三個人死了就
    沒事！我說去死、去死、去死！」「就算沒有殺死妳，也要
    給妳殘廢，給妳一輩子都那個，一輩子都不會好都殘缺，手
    腳也都不會動了，坐輪椅！」「我跟你講豁出去啦！我今天
    老子心情很好要不要死啊？」「我要是殺妳，我要是殺妳我
    自己也不會活啦，我也不會那麼好喔，我來死妳來開心喔！
    沒有那麼好過，我來死妳來開心喔！沒有那麼好過！要死大
    家一起死！」「什麼東西我說去死、去死、去死！我跟你講
    那一支刀子是我拿的喔，妳沒有拿出來妳今天不要想活了！
    這兩支刀子就是我的！」「我看妳是不想活了，要死就三個
    人一起死，不是嚇唬嚇唬你喔！」等加害生命、身體之事恐
    嚇甲○○，甲○○因而心生畏懼，致生危害於安全。
二、案經甲○○訴由臺北縣政府警察局新店分局報告臺灣臺北地
    方法院檢察署檢察官偵查起訴，嗣於本院準備程序進行中，
    乙○○先就被訴事實為有罪之陳述，經裁定進行簡式審判程
    序。
    理  由
一、證據能力之判斷：
    (一)查本件被告乙○○所為之自白，並無出於強暴、脅迫、利
      誘、詐欺、疲勞訊問、違法羈押或其他不正之方法，亦非
      違反法定障礙事由經過期間不得訊問或告知義務之規定而
      為，依刑事訴訟法第156條第1項、第158條之2規定，應認
      其有證據能力。
    (二)證人甲○○、鍾尚樺於審判外之陳述，依刑事訴訟法第27
      3條之2規定排除同法第159條第1項傳聞排除法則之適用，
      自有證據能力。
    (三)再查，本件資以認定被告犯罪事實之非供述證據（詳見後
      述），均無違反法定程序而取得之情形，依刑事訴訟法第
      158條之4反面規定，自有證據能力。
二、上揭犯罪事實，業據被告坦承不諱，核與證人即告訴人甲○
    ○、證人即在場目擊、告訴人之女之鍾尚樺等證述內容相符
    ，並有卷附錄有被告恐嚇告訴人之現場錄音帶、錄音譯文、
    本院95年6月9日勘驗上開錄音帶之勘驗筆錄在卷可稽，堪信
    被告自白與事實相符；又被告於為上開恐嚇言語時，並有持
    菜刀敲砍窗戶玻璃，業經被告供承無諱，且證人甲○○亦證
    稱：「我受不了這些壓力，心生畏懼。」「（妳聽被告對妳
    說這些話，心裡有何反應？）我感覺很害怕，只有她不在家
    時，我才敢出門，其他時間我都關在房裡，後來我就搬離該
    處。」等語（見偵卷第7頁、本院95年7月20日準備程序筆錄
    ），足見告訴人業因被告上開恐嚇行為而心生畏懼，致生危
    害於安全；至告訴人提出之錄音帶譯文中，雖另有被告與告
    訴人於94年1月21日晚間7時許之對話內容，其中被告亦稱「
    妳太可惡了！嘴巴這麼壞，我就給妳宰掉我給妳講。」等語
    ，然此部分未經告訴人提出現場錄音帶以實其說，且告訴人
    亦未對此提出告訴，又觀諸此段言語，乃被告與告訴人對話
    時出現，核被告僅有此一言語係以加害生命之事恐嚇告訴人
    ，又告訴人其後仍與被告賡續爭吵，尚難認上開言語，已致
    告訴人心生畏懼而致生危害於安全，亦此敘明；綜上所述，
    本件事證明確，被告犯行堪以認定，應依法論科。
三、新舊法之比較適用：
    按行為後法律有變更者，適用行為時之法律，但行為後之法
    律有利於行為人者，適用最有利於行為人之法律，刑法第2
    條第1項定有明文，被告行為後，如附表所示關於本件被告
    論罪科刑所應適用之刑法條文，業於94年2月2日修正公布，
    且依刑法施行法第10條之1規定，於95年7月1日生效施行，
    經如附表所示個別比較新舊法及依最高法院24年上字第4634
    號判例就罪刑有關之一切情形綜其全部之結果而為比較後，
    仍以適用95年7月1日修正施行前如附表所示關於被告論罪科
    刑所應適用之刑法條文規定較有利於行為人，是依前開說明
    ，自應適用95年7月1日修正施行前如附表所示關於被告論罪
    科刑所應適用之刑法條文規定處斷。
四、核被告所為，係犯刑法第305條之以加害生命、身體之事，
    恐嚇他人致生危害於安全罪；被告於同一時地為如事實欄所
    示之恐嚇言語，為單純一罪；告訴人與被告為姊妹關係，為
    2 親等旁系血親，具有家庭暴力防治法第3條第4款所稱之家
    庭成員關係；起訴書雖僅就被告以「還沒有啦！我還不會宰
    妳啦，我給妳一刀一刀這樣子，給妳弄的生不如死！」「我
    要是殺妳，我要是殺妳我自己也不會活啦，我也不會那麼好
    喔！」「去死、去死、去死！我跟你講那一支刀子是我拿的
    喔！這兩支刀子就是我的！」等以加害生命、身體之事恐嚇
    甲○○之部分具體提起公訴，然檢察官就犯罪事實一部起訴
    者，效力及於全部，本件被告所為如事實欄所示其他以加害
    生命、身體之事恐嚇甲○○之言語，乃與已起訴之部分係同
    一天、同以持菜刀敲砍窗戶玻璃時所為，均足以使告訴人心
    生畏懼，具有同一事實之單純一罪關係，本院自應併予審判
    ，附此敘明；爰審酌被告犯罪之動機、手段、與告訴人之關
    係、犯罪所生危害、嗣後坦承犯行、其犯後態度等一切情狀
    ，量處如主文所示之刑，並依修正前刑法第41條第1項前段
    ，修正前罰金罰鍰提高標準條例第2條，現行法規所定貨幣
    單位折算新臺幣條例第2條之規定，諭知易科罰金之折算標
    準。
據上論斷，應依刑事訴訟法第273條之1第1項、第299條第1項前
段，刑法第2條第1項前段、第305條，修正前刑法第41條第1項前
段，罰金罰鍰提高標準條例第1條前段，修正前罰金罰鍰提高標
準條例第2條，現行法規所定貨幣單位折算新臺幣條例第2條，判
決如主文。
本案經檢察官於知慶到庭執行職務
中    華    民    國    95    年    7     月    27    日
                  刑事第十二庭  法  官  張永宏
以上正本證明與原本無異。
如不服本判決，應於判決送達後10日內，向本院提出上訴狀。
                                書記官  楊婷婷
中    華    民    國    95    年    7     月    27    日
附錄：本件論罪科刑法條全文
中華民國刑法第305條
以加害生命、身體、自由、名譽、財產之事，恐嚇他人致生危害
於安全者，處2年以下有期徒刑、拘役或3百元以下罰金。
附表
┌────────┬────────┬────────┬────────┐
│規定名稱        │修正前規定      │修正後規定      │新舊法個別比較結│
│                │                │                │論與理由        │
├────────┼────────┼────────┼────────┤
│刑法第305條     │法定刑中罰金數額│依刑法施行法第1 │適用舊法（仍依罰│
│                │以銀元計算。    │之1條規定，法定 │金罰鍰提高標準條│
│                │提高法定刑中罰金│刑中罰金數額改以│例第1條規定提高 │
│                │數額2倍至10 倍。│新臺幣計算。    │法定刑中罰金數額│
│                │                │提高法定刑中罰金│10倍）          │
│                │                │數額至30倍。    │新法並無較有利於│
│                │                │                │被告。          │
├────────┼────────┼────────┼────────┤
│刑法第41條第1項 │犯最重本刑為五年│犯最重本刑為五年│適用舊法（並適用│
│易科罰金折算標準│以下有期徒刑以下│以下有期徒刑以下│罰金罰鍰提高標準│
│                │之罪，而受六個月│之罪，而受六個月│條例第2條之規定 │
│                │以下有期徒刑或拘│以下有期徒刑或拘│提高折算之罰金數│
│                │役之宣告，因身體│役之宣告者，得以│額，且為免與修正│
│                │、教育、職業、家│新臺幣一千元、二│後刑法第41條第1 │
│                │庭之關係或其他正│千元、三千元折算│項所定易科罰金折│
│                │當事由，執行顯有│一日，易科罰金。│算標準改採新臺幣│
│                │困難者，得以一元│但確因不執行所宣│計算產生混淆誤解│
│                │以上三元以下折算│告之刑，難收矯正│起見，另引用現行│
│                │一日，易科罰金。│之效，或難以維持│法規所定貨幣單位│
│                │但確因不執行所宣│法秩序者，不在此│折算新臺幣條例第│
│                │告之刑，難收矯正│限。            │2條明定易科罰金 │
│                │之效，或難以維持│                │折算標準及折算新│
│                │法秩序者，不在此│                │臺幣之數額，以資│
│                │限。            │                │明確）          │
│                │                │                │新法之易科罰金折│
│                │                │                │算標準較高，需較│
│                │                │                │多之罰金始能換刑│
│                │                │                │，較不利於被告。│
│                │                │                │（至於原規定「因│
│                │                │                │身體、教育、職業│
│                │                │                │、家庭之關係或其│
│                │                │                │他）正當事由，執│
│                │                │                │行顯有困難者」之│
│                │                │                │條件乃檢察官指揮│
│                │                │                │執行時應審酌，非│
│                │                │                │法院決定易科罰金│
│                │                │                │折算標準時應斟酌│
│                │                │                │事項，不生利與不│
│                │                │                │修正前利之比較）│
└────────┴────────┴────────┴────────┘


司法院資訊處製作；財團法人民間司法改革基金會備份。
